【裁判字號】    95,訴,135
【裁判日期】    951227
【裁判案由】    證券交易法
【裁判全文】
臺灣臺北地方法院刑事判決               95年度訴字第135號
公  訴  人  臺灣臺北地方法院檢察署檢察官
被      告  乙○○
選任辯護人  陳志勇律師
被      告  丙○○
選任辯護人  胡盈州律師
            陳麗芬律師
上列被告因違反證券交易法案件，經檢察官提起公訴（93年度偵
字第17942號），本院判決如下：
    主  文
乙○○、丙○○均無罪。
    理  由
一被告乙○○於民國九十二年間，受佳生科技顧問股份有限公司
  （下稱佳生公司）股東汪佑襄之委託，以每股新臺幣（下同）
  十五元之價格，代為銷售汪佑襄、詹惠如、黃崇恒所持有之佳
  生公司股票共八百餘張（仟股），被告乙○○為求順利出售股
  票，賺取差價，於同年七月間，自稱係佳生公司之大股東，透
  過友人甲○○介紹而認識被告丙○○，被告乙○○乃提供佳生
  公司於九十年間辦理增資時所製作之營運計劃書及九十一年十
  月出版之生技時代月刊等介紹佳生公司營運狀況之資料予被告
  丙○○，雙方並於九十二年七月二十八日簽訂授權書，約定由
  被告乙○○委託被告丙○○處理佳生公司股票，每次過戶五十
  張以上時，每股售價為二十元，未達五十張者，每股售價為二
  十二元。同年十一月間，被告丙○○因銷售佳生公司股票之進
  度不順利，竟與被告乙○○基於犯意之聯絡，共同將上開乙○○提供之九十年佳生公司營運計劃書摘錄製作九十一年至九十
  三年「佳生損益表」及「九十二年佳生科技醫療專業人員認股
  通知書」（包括佳生公司上櫃進度計劃表、主要營運項目、公
  司重要發展、主要客戶群、佳生發展計畫、佳生與其他CRO 公
  司比較及佳生公司收支預估表等內容），並上網搜尋取得藥劑
  師同業之名冊後，由被告丙○○負擔郵資，交由甲○○以「佳
  生生物科技顧問股份有限公司股東」名義，寄發上開認股通知
  書予藥劑師，載明「免付費諮詢專線：000-000-0000，新店郵
  政7 之17號信箱」、「免付費電話000-000-0000張先生」、「
  FAX ：00-00000000 」（信箱及電話門號之申登人均為被告丙○○），認股通知書除記載「佳生公司預定93年上櫃」、「首
  次分散股權給投資醫療專業人員，僅有750,000 股」外，復將
  上述記載佳生公司九十一年每股盈餘三點五元（實際為每股稅
  後虧損六點四二元）；九十二年每股盈餘四點九六元（公司自
  結損益為稅前淨損一千八百十六萬一千三百六十四元）；九十
  三年每股盈餘為五點六五元之內容不實且未經佳生公司證實及
  對外公布之「佳生損益表」及「認股通知書」等內部資料，混
  充佳生公司前開各年度實際獲利情況，並製造佳生公司向不特
  定人公開招募圈購佳生公司股票等虛偽情事，致投資人曾德繁
  誤信佳生公司歷年營運皆未虧損且前景甚佳，而於九十二年十
  二月間，先後以每股二十六元及二十一元之價格，分別購買佳
  生公司股票二萬股及十萬股，股款共為二百六十二萬元，被告
  乙○○及丙○○並因之獲得不法利益八十二萬元，總計被告二
  人於九十二、九十三年間，共出售汪佑襄及詹惠如所有佳生公
  司股票共二十五萬股等語，因認被告二人違反證券交易法第二
  十條第一項，涉犯同法第一百七十一條第一項第一款罪嫌。
二犯罪事實應依證據認定之，無證據不得推定其犯罪事實，又不
  能證明被告犯罪者，應諭知無罪之判決，刑事訴訟法第一百五
  十四條第一項、第三百零一條第一項分別定有明文，且認定不
  利於被告之事實，須依積極證據，苟積極證據不足為不利於被
  告事實之認定時，即應為有利於被告之認定，更不必有何有利
  之證據（最高法院三十年度上字第八一六號判例參照）。又證
  券交易法第一百七十一條因違反同法第二十條第一項成立之罪
  ，須有價證券之募集，行為人有虛偽、詐欺、或其他足致他人
  誤信之行為。所謂虛偽係指陳述之內容與客觀之事實不符；所
  謂詐欺，係指以欺罔之方法騙取他人財物；所謂其他足致他人
  誤信之行為，係指陳述內容有缺漏，或其他原因，產生誤導相
  對人對事實之瞭解發生偏差之效果。無論虛偽、詐欺或其他使
  人誤信等行為，均須出於行為人之故意，否則尚不為罪。而該
  虛偽內容，尚須客觀上於市場上投資大眾買賣該股票時，有因
  該虛偽內容生錯誤判斷而受有損害之虞時，始足當之，最高法
  院亦著有八十三年臺上字第四九三一號、九十三年臺上字第二
  八八五號判決意旨可參。
三公訴人認為被告二人涉犯證券交易法第一百七十一條第一項第
  一款、第二十條第一項罪嫌，無非以：(1)被告二人之供述，(2)
  證人汪佑襄、曾德繁、丁○○之證述，(3)署名「佳生生物科技
  顧問股份有限公司股東」信件、授權書各一張，(4)佳生科技雜
  誌影本一份（雜誌名稱為「生技時代」，應予更正），(5)股票
  轉讓過戶申請書、佳生公司股票、「佳生科技顧問股份有限公
  司」股票轉讓登記表一份，(6)佳生公司聲明啟示，(7)電信使用
  者資料查詢單，(8)更換事項記要一張，(9)佳生公司營運計劃書
  一份、損益表二張，(10)帳戶交易明細表一份等為其論據。被告
  二人均否認有起訴書所載犯行，被告乙○○辯稱：其為出售佳
  生公司股票，有提供營運計劃書予被告丙○○，但被告丙○○
  製作並寄發署名「佳生生物科技顧問股份有限公司股東」信件
  及相關資料，其均不知情等語。被告丙○○則辯稱：署名「佳
  生生物科技顧問股份有限公司股東」信件及相關資料為甲○○
  製作並寄發，其並未請甲○○製作並寄發前述資料，僅提供郵
  資，所有事情都是其與甲○○、被告乙○○三人一起討論後決
  定，由甲○○執行等語。
四本院認為
(一)證人甲○○於本院審理時證稱：其透過一位高雄林姓友人介紹
  被告乙○○有佳生公司的股票不錯，因此與被告乙○○在新店
  一家咖啡店見面，被告乙○○自稱是佳生公司的股東，並交付
  一份營運計畫書供其參考，其拿回與被告丙○○一起研究，被
  告丙○○覺得不錯，決定要投資。第二次與被告乙○○見面時
  ，被告丙○○詢問被告乙○○，佳生公司是否如營運計畫書上
  寫得這麼好，被告乙○○說佳生延攬了全臺灣百分之八十CRO
  （註：即委託研究機構 Contract Reserch Organization）的
  業務，營運狀況很好，甚至會超過公司預期。被告丙○○用每
  股二十八元之價格買十張股票，因不想讓家人知道，故其中一
  張掛在其名下，其餘掛在被告丙○○其他友人名下。之後，被
  告乙○○欲成立新公司，欠缺資金，要出售其餘佳生公司股票
  ，希望被告丙○○幫他介紹買主，被告乙○○給被告丙○○的
  價格是每股二十元到二十二元，可以跟客戶多報五毛到一塊，
  故被告丙○○報出去的價格是二十一元到二十三元。二人有簽
  一分授權委託書、股東通知書、認股通知書、CRO 比較表、預
  估表等為其製作，因其當時在學習OFFICE，拿來練習，資料都
  是依據營運計畫書及雜誌報導，被告丙○○上網找到一些藥劑
  師名單，其先試寄二百份，好玩而已。寄發之前，被告乙○○
  與丙○○均未看過，亦不知情，事後才告知被告乙○○，其詢
  問被告乙○○預估的數字是否正確，被告乙○○稱公司提供之
  消息是沒問題的，其有向被告丙○○要郵資，被告丙○○有支
  付郵資，其寄發後有告知被告丙○○。關於佳生公司損益表部
  分，其曾打過二次電話向佳生公司求證，但佳生公司避而不答
  ，其亦曾打電話向被告乙○○求證，被告乙○○說沒問題，當
  時又收到被告丙○○以其名義購買之該股佳生公司分配股利通
  知，而認為佳生公司有盈餘。其因被告乙○○自稱為佳生公司
  股東，故於寄發之信件上記載「佳生生物科技顧問股份有限公
  司股東」，被告丙○○則提供免付費咨詢專線000000000、傳
  真機號00-00000000、新店郵政七之十七號信箱供其記載於信
  件上，及上網下載藥劑師會員資料供其寄發予許添賜等人，另
  依據被告乙○○提供之營運計畫書與佳生公司在雜誌上發表之
  消息製作「佳生損益表」，因為佳生公司在雜誌上有發布他們
  九十一年的每股EPS（註：即每股盈餘）是三點五元，因此以
  該公司發布之消息為準，免付費電話後方之「張先生」是指被
  告乙○○，因為是被告乙○○委託被告丙○○等語。
(二)依證人甲○○前述證言可知，署名「佳生生物科技顧問股份有
  限公司股東」之信函所附損益表、認股回傳條、「九十二年佳
  生科技醫療專業人員認股通知書」（偵卷第十四頁至第十六頁
  ）等文件，均為證人甲○○依據被告乙○○提供之營運計劃書
  ，及其覓得之生技時代雜誌報導所製作，並依被告丙○○提供
  之藥劑師名單寄發，被告二人對此亦均不爭執。其次，證人甲○○證稱，其於寄發前述資料前除曾以電話向佳生公司查詢外
  ，亦以打電話向被告乙○○查證前述損益表之內容之正確性，
  經被告乙○○確認無誤等語，顯見其已先告知被告乙○○，經
  其確認損益表之記載無誤後始寄發前述文件，自無寄發後再向
  被告乙○○為確認正確與否之可能，否則該確認行為根本毫無
  實益，足認被告乙○○就證人甲○○製作並寄發前述文件之行
  為原已知悉。至被告丙○○不僅提供免付費咨詢專線00000000
  0、傳真機號00-00000000、新店郵政七之十七號信箱作為收受
  郵件者之聯絡管道，更提供藥劑師會員名單資料為寄發對象，
  事後甚至支付郵資，參以與被告乙○○簽訂授權書（偵卷第十
  七頁），代為出售佳生公司股票而可獲有利益者為被告丙○○
  ，不論其於證人甲○○寄發前有無閱覽，均可認定證人甲○○
  製作並寄發前述文件乃基於被告丙○○之授意而為。另以證人
  甲○○自稱當時經濟擷据，連支付數佰元郵資均屬負擔，豈有
  以好玩為目的，自掏腰包寄發前述文件之可能？況被告丙○○
  已自承證人甲○○所為，乃其與證人甲○○、被告乙○○三人
  一起討論後決定，推由甲○○執行，益證證人甲○○關於其因
  好玩而試寄，並非被告丙○○要求製作寄發等情，並非事實，
  不足採信。
(三)證人曾德繁於本院審理時證稱：其於九十二年間擔任歐嘉隆藥
  廠業務經理，有藥劑師資格。九十二年間收到自稱是股東要賣
  股票的郵寄資料，而向被告丙○○購買佳生公司股票。其詢問
  在佳生公司工作之藥劑師友人陳家祥得知，佳生公司接到很多
  臨床試驗的案件，其三軍總醫院之醫師友人亦告知其有負責佳
  生公司委託的臨床試驗，在業界大家都知道這家公司。關於佳
  生公司之營運狀況，所得回答均為營運狀況頗佳，另登入佳生
  公司網站查詢相關資料，看到佳生公司刊登於網站之網頁列印
  資料，當時只有前二頁（本院卷）而決定購買，購買前看過生
  技雜誌關於佳生公司該份報導，但未看過營運計劃書。其有購
  買未上市股票之經驗，知道收到之信件所載損益表是預估，僅
  供參考，未必是真的，自無向佳生公司查證之必要，亦未查看
  損益表之詳細內容，或針對佳生公司九十一年的盈餘去查證。
  其所重視者為股票上市的前一年該公司賺多少錢，而不是買股
  票時公司賺多少錢，其會考慮該公司年度虧損情形，至於是否
  購買虧損公司之股票，必須視該公司之未來性而定。其根據被
  告丙○○寄發之資料，在電話中談定價格，被告丙○○有告知
  其可向友人查詢有無佳生公司存在，營運如何，之後約在群益
  證券見面。被告丙○○將股票交由群益證券公司人員查核，確
  定是真的，其當場交錢，被告丙○○亦當場交付股票。其與被
  告乙○○之前就認識，但第一次買二十張時，不知道來源是被
  告乙○○，後來欲再購買，而準備壓低價格時，被告乙○○始
  以電話詢問其是否在買佳生公司股票，並稱是被告丙○○告知
  ，經其詢問被告丙○○，始得知被告二人間有契約關係，但細
  節不記得了等語。
(四)依證人曾德繁前述證言，參以生技時代雜誌九十一年第十期封
  面與第二十一頁至第二十五頁、第三十八頁至第三十九頁報導
  影本、投資臺灣雜誌九十二年七月號封面與第七十一頁至第七
  十二頁、第七十八頁至第八十二頁報導影本（偵卷第四十四頁
  至第五十三頁）、佳生公司營運計劃書（偵卷第一九七頁至第
  二三六頁）、佳生公司刊登於網站之網頁列印資料（本院卷）
  、佳生公司九十五年五月十六日佳字第95015 號函檢附之該公
  司九十一年度及九十年度財務報表暨會計師查核報告（本院卷
  。另辯護人爭執此部份資料係偽造，無證據能力，然該等資料
  乃佳生公司之會計人員於業務上所須製作之文書，辯護人復未
  能敘明該等文書之作成有何不可信之情況，依刑事訴訟法第一
  百五十九條之四第二款得為證據，附此說明）等可知，證人甲○○於九十二年十一月間製作署名「佳生生物科技顧問股份有
  限公司股東」之信函所附損益表時，除九十一年度之期末股本
  與每股盈餘為可確定之數據外，其餘九十二年度、九十三年度
  之該二項數據顯屬預估，乃一般人均可辨別之事實，毫無誤認
  知可能，且經對照佳生公司檢附之九十一年度之股東權益變動
  表及損益表，證人甲○○製作之佳生公司損益表九十一年度期
  末股本所載一億九千七百萬元，與佳生公司檢附之九十一年度
  股東權益變動表所載相同，而「佳生科技醫療專業人員認股通
  知書」中「佳生收支預估表」名稱雖不正確，但內容與營運計
  劃書第五十二頁產品別預估銷售合約分析之大內亦大致相符，
  並非虛構。至其製作之佳生公司損益表中關於九十一年度每股
  盈餘三點五元之記載，雖與佳生公司檢附之九十一年度損益表
  稅前基本每股虧損六點三二元、稅後基本每股虧損六點四二元
  之記載不符，惟依生技時代雜誌九十一年第十期第三十八頁（
  偵卷第四十七頁反面）陳堂麒刊登之報導內容觀之，該公司當
  時總經理陳恆恕對外發布之訊息確為佳生公司九十二年營收預
  估可達三億元，每股盈餘三點五元，該報導並經張貼於網路流
  傳，佳生公司更將之列入該公司網站提供之新聞與活動索引內
  ，使不特定之投資人均得搜尋獲知該訊息，顯示該公司於九十
  一年底確有對外發布該年度每股盈餘預估為三點五元訊息之事
  實，證人甲○○與被告二人縱未經查證，貿然將該訊息轉載於
  其製作之損益表內，亦難遽認其有記載虛偽內容之故意。
(五)證人甲○○寄發信函之對象，雖為不特定之具有藥劑師身分之
  人，惟該信函乃署名「佳生生物科技顧問股份有限公司股東」
  ，並非以佳生公司名義製作，且依其製作形式觀之，一般人均
  可判定該信函僅在傳達持有佳生公司股票之股東個人欲出售佳
  生公司股票之訊息，證人曾德繁亦證稱，其收受前述文件時，
  認該等文件僅能供參考，其甚至未詳細查看文件內之數據等語
  ，顯見該等文件所載，不足以致他人誤信為真。綜上所述，本
  件與證券交易法第二十條第一項構成要件不符，自不得以同法
  第一百七十一條第一項第一款之罪相繩，公訴人所舉證據尚不
  足以證明被告二人有違反證券交易法第二十條第一項之犯行。
  此外，復查無其他積極證據足證被告二人涉有公訴人所指前述
  犯行，不能證明被告二人犯罪，參照前述說明，依法應為無罪
  之諭知。
五依刑事訴訟法第三百零一條第一項，判決如主文。
本案經檢察官熊南彰到庭執行職務
中    華    民    國    95    年    12    月    27    日
                  刑事第十五庭  審判長法  官  廖紋妤
                                      法  官  楊台清
                                      法  官  邱蓮華
上正本證明與原本無異。
如不服本判決應於送達後10日內向本院提出上訴狀。
                                      書記官  王黎輝
中    華    民    國    96    年    1     月     2    日


司法院資訊處製作；財團法人民間司法改革基金會備份。
